臺灣臺中地方法院刑事判決　　　　　　　　　　　　九十三年度訴字第一四○一號
　　公　訴　人　臺灣臺中地方法院檢察署檢察官
　　被　　　告　甲○○
　　指定辯護人　本院公設辯護人丁○○
右列被告因強盜等案件，經檢察官提起公訴（九十三年度偵字第九八五九號），本院
判決如左：
    主  文
甲○○搶奪未遂，因脫免逮捕，而當場施以強暴，處有期徒刑貳年捌月。扣案之鑰匙
壹把沒收。
    事  實
一、甲○○曾因違反懲治盜匪條例案件，於民國（下同）八十七年十一月二十五日經
    臺灣高等法院臺中分院以八十七年度上訴字第一四五二號判處有期徒刑七年四月
    確定，於九十一年五月三日縮短刑期假釋出獄，現仍在假釋中。詎猶不知悔改，
    復意圖為自己不法之所有，先於九十三年五月二十六日十六時許，在台中市○○
    區○○路五五號前，以其所有之鑰匙一把竊取林耿輝所有並由林耿輝使用之車牌
    號碼ＮＱＫ─五六一號重型機車，得手後騎乘上開機車，於同日十七時二十分許
    ，在台中西區○○街三八巷二四號前，見丙○○獨自一人騎乘機車暫停該處，乃
    趁丙○○未及防備之際，自丙○○之右後方以左手下手搶奪丙○○戴在右腳上之
    黃金腳鍊，因未抓穩而僅讓丙○○之腳鍊扯落地上，且導致丙○○及甲○○本人
    均從機車上跌落，丙○○見甲○○起身欲騎乘機車離去，乃大喊「搶劫」，並拉
    住甲○○所騎乘之前揭贓車後之鐵架扶手，甲○○見狀為脫免逮捕，乃以手撥打
    丙○○之雙手並持續以手推丙○○，致丙○○受有手、腳等身體多處之傷害（傷
    害部分未據丙○○提出告訴），嗣因員警巡邏經過，與鄰居郭壽山合力將甲○○
    當場逮捕，當場扣得車牌號碼ＮＱＫ─五六一號重型機車一輛、鑰匙一支，並自
    丙○○機車下方之地面找到其所有黃金腳鍊一條。
二、案經台中市警察局第一分局報請台灣台中地方法院檢察署檢察官偵查起訴。
    理  由
一、訊據被告甲○○固坦承有右揭竊盜、搶奪未遂之犯行，惟矢口否認有對被害人丙
    ○○施以強暴、脅迫犯行，辯稱：伊只是想逃跑而撥被害人丙○○的手而已，並
    沒有傷害被害人的意思云云。惟查：右揭準強盜未遂犯行，業據被害人丙○○於
    本院審理時結證稱：「被告用手一直在我胸前推我」等語明確，又被告於偵訊中
    坦承有「打丙○○的手」等語，復有丙○○簽收之贓物認領保管收據一紙、現場
    圖各一紙、現場照片四紙在卷可稽，被告辯稱只明消極抵抗而未施強暴犯行，不
    足採信；被告右揭竊盜犯行並有林耿輝之母乙○○於警訊中之指訴及車輛竊盜車
    牌失竊資料個別查詢報表及車輛車牌失竊作業查獲車輛認可資料各一份、台中市
    警察局車輛尋獲輸入單一紙、台中市警察局車輛失竊證明單一紙、乙○○簽收之
    贓物認領保管收據一紙附卷可憑，事證明確，被告犯行均洵堪認定。
二、按刑法第三百二十九條準強盜罪所稱之強暴，乃指直接對人之身體所實施之有形
    力而言，只須有此行為即為已足，不以至使被害人不能抗拒為必要（最高法院七
    十四年台上字第三二二五號判決意旨參照）。本件被告為脫免證人及被害人之逮
    捕，而多次撥打丙○○之手並推丙○○，其所為自屬直接對被害人身體所實施有
    形力之強暴行為。次按準強盜罪，應論以強盜未遂或強盜既遂，係以行為人原竊
    盜或搶奪行為是否既遂為準，若原竊盜或搶奪行未遂，即應以強盜未遂論，最高
    法院六十八年台上字第二七七二號亦著有判例可參。是核被告甲○○所為係犯刑
    法第三百二十條第一項之竊盜罪及第三百二十九條、第三百二十八條第四項、第
    一項之搶奪未遂，因脫免逮捕，而當場施以強暴之準強盜未遂罪。被告已著手於
    上開準強盜犯行之實行而不遂，為未遂犯，依刑法第二十六條規定按既遂犯之刑
    度減輕之。公訴人於起訴書所引法條中，未載明本案準強盜犯行究係準用刑法第
    三百二十八條哪一項，惟本院審理時業已告知公訴人說明之，公訴人雖以被告搶
    奪既遂，因脫免逮捕，而當場施以強暴之準強盜既遂罪論告，惟查：本件被告著
    手行搶丙○○之黃金腳鍊之際，尚未得手即遭逮捕，業據證人丙○○於本院審理
    時結證稱：「事實上黃金腳鍊他沒有拿到手」「黃金腳鍊不是在被告身上搜到，
    而是在地上撿到的」「他沒有拿在手上過，一搶就掉在地上」等語明確，證人郭
    壽山於偵查中雖證稱：伊看見被告已將黃金腳鍊拿在手上，又掉在地上云云，惟
    證人丙○○為被搶之人，距離被告較近，對於被告搶奪腳鍊之過程自然知之甚詳
    ，且證人丙○○到庭結證稱：伊被搶腳鍊後大喊搶劫，郭壽山才出來等語，則對
    於本案被告就搶奪之腳鍊是否曾經持有監督過，自應以丙○○之證詞較為可採，
    公訴人以刑法第三百二十九條準用刑法第三百二十八條第一項之準強盜既遂罪論
    告，容有未洽，起訴法條應予變更，附此敘明。被告所犯竊盜罪與準強盜未遂罪
    間，有方法、結果之牽連關係，應依牽連犯之例從一重論以刑法第三百二十九條
    準用刑法第三百二十八條第四項、第一項之準強盜未遂罪。爰審酌被告有懲治盜
    匪條例之前科紀錄，假釋中再犯，年輕力盛，不思進取，竟為私利搶奪他人財物
    ，更為脫免逮捕進而傷害被害人，嚴重危害社會治安，併其犯罪之目的、手段、
    被害人所受損害，惟犯罪後被害人丙○○已無意追究，且被告犯罪後坦承大部分
    犯行，並表示悔過之意等一切情狀，量處如主文所示之刑，以資懲儆。扣案之鑰
    匙一支，係被告所有為供犯罪所用之物，業據其供明在卷，爰依刑法第三十八條
    第一項第二款規定，宣告沒收。
據上論斷，應依刑事訴訟法第二百九十九條第一項前段、第三百條，刑法第三百二十
條第一項、第三百二十九條、第三百二十八條第四項、第一項、第二十六條、第五十
五條、第三十八條第一項第二款，罰金罰鍰提高標準條例第一條前段，判決如主文。
本案經檢察官張溢金到庭執行職務
中      華      民      國      九十三      年      八    月    二十四  日
                                臺灣臺中地方法院刑事第九庭
                                  審判長法  官  曾  佩  琦
                                        法  官  楊  曉  惠
                                        法  官  陳  如  玲
右正本證明與原本無異。
如不服本判決，應於判決送達後十日內向本院提出上訴狀，上訴於臺灣高等法院臺中
分院( 須附繕本 )。
                                        書記官
中      華      民      國      九十三      年      八    月    二十四  日
附錄法條
中華民國刑法第三百二十條
(普通竊盜罪、竊佔罪)
意圖為自己或第三人不法之所有，而竊取他人之動產者，為竊盜罪，處五年以下有期
徒刑、拘役或五百元以下罰金。
意圖為自己或第三人不法之利益，而竊佔他人之不動產者，依前項之規定處斷。
前二項之未遂犯罰之。
中華民國刑法第三百二十九條
(準強盜罪)
竊盜或搶奪，因防護贓物、脫免逮捕或湮滅罪證，而當場施以強暴脅迫者，以強盜論
。
中華民國刑法第三百二十八條
意圖為自己或第三人不法之所有，以強暴、脅迫、藥劑、催眠術或他法，
至使不能抗拒，而取他人之物或使其交付者，為強盜罪，處五年以上有期
徒刑。
以前項方法得財產上不法之利益或使第三人得之者，亦同。
犯強盜罪因而致人於死者，處死刑、無期徒刑或十年以上有期徒刑；致重
傷者，處無期徒刑或七年以上有期徒刑。
第一項及第二項之未遂犯罰之。
預備犯強盜罪者，處一年以下有期徒刑、拘役或三千元以下罰金。
